【裁判字號】    92,訴,409
【裁判日期】    921204
【裁判案由】    偽造文書等
【裁判全文】
臺灣臺中地方法院刑事判決                          九十二年度訴字第四九號
    公  訴  人  臺灣臺中地方法院檢察署檢察官
    被      告  甲○○
    選任辯護人  蕭慶賢律師
    被      告  乙○○
                辛○○
右列被告因偽造文書等案件，經檢察官提起公訴（九十年度偵字第一六三七二號、九
十一年度偵字第四九六八號），本院判決如左：
    主  文
甲○○、乙○○、辛○○均無罪。
    理  由
一、本件公訴意旨略以：被告乙○○、辛○○係夫妻，被告甲○○係乙○○之叔叔，
    三人與庚○○（另經臺灣高雄地方法院檢察署檢察官提起公訴，現由臺灣高雄地
    方法院以九十一年度訴字第一五七八號刑事案件審理中）共同基於偽造文書及牙
    保贓物之概括犯意，連續牙保二臺贓車如下：
（一）緣方惠安所有之車號Ｍ四─六六九號計程車（引擎號碼為ＶＡＡＨ─０四七一
      九號、車身號碼五ＬＸ０一五０號）於八十八年三月下旬車禍撞毀，其自行繳
      銷車牌後，經不知情之王約觀介紹賣給不詳之人（王約觀證稱蘇上麟涉嫌部分
      ，業據臺灣基隆地方法院檢察署檢察官以八十九年度偵緝字第二八八號為不起
      訴處分確定），併由該人取去相關之車籍資料。又己○○所有之車號為ＷＱ─
      一四五六號自用小客車（引擎號碼為ＶＡＡＡ─一三五二四號，車身號碼為五
      ＨＶ七０四一五號），於同年七月十二日晚間九時許，在高雄市○鎮區○○街
      三二號遭不詳之人竊取後，即在不詳地點，將該車之引擎號碼與車身號碼加以
      磨損，變造成方惠安所有上開車輛之引擎號碼及車身號碼。庚○○自不詳之人
      處取得方惠安上開車輛之車籍資料，連同丙○○失竊之身份證及偽造之印章交
      給乙○○、辛○○二人，渠二人即於同年九月二日至臺北市監理處，偽造丙○○相關資料後持以行使，使該管公務員據此登載不實，而領得ＤＴ─九四四五
      號新發牌照，隨即懸掛在前揭己○○失竊之車輛上。乙○○、甲○○亦明知該
      ＤＴ─九四四五號車輛為來路不明的贓車，竟於八十八年九月間，在不知情之
      王世明（另經檢察官為不起訴處分）位於臺中縣梧棲鎮○○路○段五四四五巷
      二一三號住處，以新臺幣（下同）二十三萬八千元之價格牙保該臺贓車出賣予
      王世明。甲○○再於同年九月二十七日至臺中區監理所，偽造丙○○汽機車過
      戶登記書後持以行使，使該管公務員據此登載不實，而發給行照，足生損害於
      己○○、丙○○及監理機關對車籍資料管理之正確性。嗣為警循線查知上開贓
      車去向，並於八十九年一月十九日，在王世明住處扣得該贓車而查獲。
（二）丁○○所有之車號ＣＢ─八二九六號自用小客車（引擎號碼為Ｓ000000
      0Ｚ號，車身號碼為Ｔ0000000Ｑ號），於八十八年十二月二日晚間六
      時許，在臺北市士林區○○○街○段一八八號對面，遭綽號「賓仔」之不詳男
      子竊取後，即送至柯耀裕之汽車修配場，由柯耀裕將該車之引擎號碼與車身號
      碼加以磨損，變造成許榮賢所有之車號ＪＺ─八一二五號自小客車（於同年十
      一月十五日車禍撞毀，經不知情之姜信任介紹賣給柯耀裕）之引擎號碼Ｔ00
      00000Ｑ號、車身號碼Ｓ0000000Ｚ號，並將許榮賢所有車號ＪＺ
      ─八一二五號車牌懸掛在前揭丁○○失竊之車輛上（柯耀裕部分另由檢察官移
      轉由臺灣桃園地方法院檢察署偵查起訴，目前由臺灣桃園地方法院以九十二年
      度訴字第一八一號刑事案件審理中）。而庚○○、乙○○、甲○○明知車號Ｊ
      Ｚ─八一二五號車輛為來路不明的贓車，竟於同年十二月二十一日，在臺中縣
      沙鹿鎮○○路一七七巷三六號甲○○住處，牙保該臺贓車出賣予不知情之黃鍵
      雄。嗣於九十一年二月八日，黃鍵雄駕駛該車至彰化監理站檢驗時，發覺有異
      而報警循線查獲，因認被告乙○○、甲○○涉有刑法第三百四十九條第二項之
      牙保贓物罪嫌、同法第二百十六條、第二百十條之行使偽造私文書罪嫌、同法
      第二百十四條使公務員登載不實罪嫌，被告辛○○則涉有刑法第二百十六條、
      第二百十條之行使偽造私文書罪嫌、同法第二百十四條使公務員登載不實罪嫌
      云云。
二、按犯罪事實應依證據認定之，無證據不得推定其犯罪事實。又不能證明被告犯罪
    者，應諭知無罪之判決，刑事訴訟法第一百五十四條第二項、第三百零一條第一
    項分別定有明文。次按認定不利於被告之事實，須依積極證據，苟積極證據不足
    為不利於被告事實之認定時，即應為有利於被告之認定，更不必有何有利之證據
    ，最高法院三十年度上字第八一六號判例可資參照。
三、查公訴人認被告涉有上述犯行，係以：（一）被害人己○○、丁○○自用小客車
    遭竊經過、被害人丙○○之身份證失竊後遭人冒用，偽造文件並將車號ＤＴ─九
    四四五號自用小客車過戶其名下一情，業據被害人己○○、丁○○、丙○○於警
    訊中指述明確，並有被害人己○○指認贓車之照片、車號ＪＺ─八一二五號贓車
    經電解後顯現車身號碼為Ｔ0000000Ｑ號之照片附卷可稽，而證人方惠安
    計程車撞毀後，連同相關之車籍資料賣給不詳之人一節，亦經證人方惠安、王約
    觀證述屬實。（二）庚○○自不詳之人處取得證人方惠安上開車輛之車籍資料，
    連同被害人丙○○之身份證及印章交給被告乙○○、辛○○，由其二人至臺北市
    監理處請領ＤＴ─九四四五號新發牌照等情，復為被告乙○○、辛○○所不否認
    。（三）該車號ＤＴ─九四四五號車輛係被告乙○○、甲○○於八十八年九月間
    ，牙保以二十三萬八千元之價格賣給被告王世明，並由被告甲○○至臺中區監理
    所偽造過戶資料而取得行照等情，亦據被告王世明供述甚詳，且有代辦人為被告
    甲○○之八十九年九月二日申請的「汽機車過戶登記書」一張、車籍作業系統查
    詢認可資料、及車籍作業系統集中查詢基本詳細資料各一張在卷可稽。（四）丁○○所有之車號ＣＢ─八二九六號自用小客車，係綽號「賓仔」之不詳男子竊取
    後，送至同案被告柯耀裕之汽車修配場，將該車之引擎號碼與車身號碼加以磨損
    ，變造成證人許榮賢所有車號ＪＺ─八一二五號車輛之引擎號碼及車身號碼等情
    ，業經同案被告庚○○於警訊中供述甚詳。（五）證人許榮賢所有上開車號ＪＺ
    ─八一二五號車牌懸掛在被害人丁○○失竊車輛之後，由被告乙○○、甲○○於
    八十八年十二月二十一日，牙保以二十二萬元之價格賣給黃鍵雄等情，為被告乙○○、甲○○所不否認。（六）被告乙○○、甲○○與丙○○素不相識，偵查中
    又未能提出彼時渠等有確信庚○○所交付之丙○○證件及車輛來源正當之基礎，
    被告二人應知悉渠等所牙保出售之車輛為贓物等，為其主要論據。
四、（一）訊據被告辛○○對於代辦丙○○申領ＤＴ─九四四五號自用小客車（為三
    陽牌白色，一九九六年份）一節坦承不諱，惟堅決否認有何被訴之行使偽造私文
    書及使公務員登載不實之犯意，辯稱：我們夫妻係以代辦監理業務為業，八十八
    年九月二日當天綽號「老師傅」之庚○○打電話予我先生（被告乙○○）說有一
    位修車的客人要驗車，當天是一位不認識，未逾三十歲的年輕男子開該臺車子來
    ，他全部證件均齊全，包含車主身分證及車籍原始證件，我先生（乙○○）交代
    我填寫資料讓他拿去驗車，驗完車後我先生請我去監理所領牌，計程車改領自用
    小客車車牌很正常，因計程車有限額，他如果要換新車一定要將原來的車繳銷掉
    ，才可再買新的營業車，舊的如果要再當營業車，要在不同人名下，如果不做營
    業車，就要改為自用小客車，重新領牌，而且我先生已開去監理站驗車通過，新
    領牌照要看車身號碼及引擎號碼，連監理站均未發現該車有借屍還魂之情事，我
    只代辦領牌之書面作業，只要車主證件齊全即可辦，更不可能知悉該車係借屍還
    魂之贓車，且當天證件均由該男子帶來，並非我偽造，我們夫妻只賺取數百元代
    辦費用等語。（二）被告乙○○對於仲介ＤＴ─九四四五號（三陽牌白色喜美型
    ，一五九○西西，西元一九九六年份）、ＪＺ─八一二五號（福特牌紅色妳愛他
    型，一五九○西西，西元一九九五年份）等二臺自用小客車予其叔叔即被告甲○○買受一節坦承不諱，惟堅決否認有何贓物之認識，辯稱：１、庚○○在內湖一
    家好像名為「東湖修車廠」之修車廠工作，他們修車廠會叫我代為驗車，因此認
    識，我們叫他「老師傅」（臺語）。２、因為我家住臺中沙鹿，我常常回家，甲○○知道我在代辦驗車，交代我說如果有一、二十萬元便宜的車子、情況好的話
    ，有親戚朋友要買，要我幫他留意。３、八十八年九月二日庚○○打電話給我說
    有一位修車的客人要驗車、領牌，隨後一個先生開到我公司，他自稱姓李，我沒
    有問名字，他開來的時候沒有牌照，請我們代辦驗車、領牌，問我何時會好，我
    說約一個下午，他就交車子及資料給我。我開去監理所驗這部車（ＤＴ─九四四
    五號三陽牌白色喜美）時，覺得車況不錯，於辛○○領牌完成後，我就打電話到
    修車廠問庚○○該車是否要賣，價錢如何，後來庚○○回電給我說要賣二十萬元
    出頭，驗車的隔天晚上我先開該車下來給甲○○看，我叔叔（甲○○）開去給買
    主看，買主看完後我叔叔就打電話告訴我有喜歡但價錢想要再談一下，我打電話
    問庚○○確定的價錢，他說二十二萬元。價錢講好後，我叔叔說想要先辦過戶再
    付錢，隔天庚○○才自己下來，他們有二個人，除庚○○外，還有一個不認識，
    後來我們就銀貨兩訖，錢是給付現金，是由不認識的人拿走。４、白色喜美這臺
    車銀貨兩訖之後，甲○○有說要再買一輛車，我請他自己與庚○○聯絡，我沒有
    參與。５、我沒有從車取得任何傭金，我不知道那是贓車，否則不會拿去賣給我
    叔叔等語。（三）被告甲○○對於仲介前述二臺自用小客車一節坦承不諱，惟亦
    堅決否認有何贓物之認識，辯稱：二臺車均由姪子乙○○介紹，我認為是自己人
    才介紹別人向他買，二名買主王世明是我同宗姪子輩，黃鍵雄是我親妹婿等語。
五、經查：
（一）證人庚○○在庭明確證稱：乙○○在臺北市○○路的監理站附近向華南產物保
      險公司租壹張辦公桌，專門在幫人家辦理過戶驗車，八十六年間，我因請乙○○幫忙驗車認識，與辛○○約晚半年左右認識：：：（關於ＤＴ─九四四五號
      自用小客車）李先生要驗車，我就介紹他到乙○○那裡，李先生自己開去，驗
      完後放在乙○○那裡，乙○○打電話問我這臺車是否要賣，我說要去問李先生
      ，我用電話聯絡李先生，他的電話我現在記不起來，他說要賣，價錢我不曉得
      ，我請他自己去跟乙○○講：：：（關於ＪＺ─八一二五號自用小客車）本件
      以前我不認識甲○○，到八八年間我開一輛車到中港路賣給甲○○才認識，只
      賣一輛賣福特你愛他的車給甲○○，賣十九萬元，他是在監理站過戶完後拿現
      金給我，這輛是彰化縣警察局移送：：：該車是柯耀裕的車，柯耀裕是汽車保
      養廠的老闆，他工廠火災燒掉，要賠人家錢，他請我幫他賣車，我義務幫忙他
      ，沒有賺錢，他有將車子及車籍原始資料拿給我，說要賣二十萬元：：：柯耀
      裕如何取得這輛車我不曉得：：：後來乙○○跟我說甲○○要買車子，我就直
      接跟甲○○聯絡：：：我開車去給甲○○看，他出價十九萬元，我打電話問柯
      耀裕是否同意，他同意我就賣了：：：當天一個多小時以後辦好過戶，辦好後
      才拿錢等語（九十一年十一月二十日審判筆錄），核與被告乙○○、辛○○辯
      稱ＤＴ─九四四五自用小客車係庚○○打電話介紹一位修車的客人來驗車，乙○○發現性能不錯才詢問是否要賣，及被告甲○○所辯等情符合。又明確證稱
      ：我跟他（被告甲○○）說車子是保養廠的，沒有告訴他車子有問題等語（同
      日審判筆錄）：：：牽車去賣時沒有告訴他們這是贓車，紅色福特的我有提供
      證件，喜美的只有介紹，所以沒有交證件。福特的車是柯耀裕提供的，白色喜
      美是一位李先生自己開去乙○○那裡驗車的，我原是修車廠師傅，保養廠名稱
      叫「東湖」，在內湖等語（本院九十二年八月一日審判筆錄）。
（二）按汽車所有人申請新領牌照登記應依規定繳驗車輛來歷憑證，經檢驗合格後始
      能發給牌照，道路交通安全規則第十七條定有明文。故被告乙○○、辛○○所
      供新領牌照前，須重新驗車一節，應堪採信。又ＤＴ─九四四五號自用小客車
      於被告辛○○代辦重新領牌時，車身已改為白色，全部證件齊備，故順利領得
      牌照一節，有臺北市監理處九十二年十月二十日回函所附ＤＴ─九四四五號自
      用小客車新領牌照登記書及相關資料影本五紙在卷可稽，該車既順利通過驗車
      ，連監理單位負責查驗之專業人員均未發覺該車係借屍還魂之贓車，被告乙○○、辛○○辯稱不知該車係贓車等語，自堪採信。
（三）另依卷附汽車同業公會函（九十年度偵字第一六三七二號卷第十七頁）稱：八
      十五年份（西元一九九六年份）於八十八年九月間之中古車價，在車況良好之
      情形下，市價約二十二萬元左右。再依被告提出之鑑價師「進」車業專用雙月
      刊第三三期（八十八年八月至九月）第二八頁所載：西元一九九五年份之福特
      牌妳愛他一六○○西西自動排檔車型之市價，約為十九萬元至二十一萬元間，
      則甲○○向自稱「李先生」之人及證人庚○○所購車之價格，亦與市價相當，
      無特別廉價之情形，難認被告三人具有何等贓物之認識。
（四）ＪＺ─八一二五號自用小客車買主黃鍵雄是被告甲○○之親妹婿一節，業經證
      人黃鍵雄於警訊中陳述明確（彰化縣警察局刑案偵查卷第二○頁背面），依據
      常理，被告等人應不致陷害自己之親戚，而令渠等蒙受故買贓物罪名，參酌前
      述證人庚○○所稱未告知該二部車為贓物一節，益見被告三人應均無贓物之認
      識。
（五）庚○○於九十年七月十八日在臺南看守所接受偵訊中固曾供稱：「：：：八十
      八年間黃舜卿找我商量可否代為扛下此案之責任，黃舜卿帶我去桃園縣找乙○○住處找乙○○，當時我因案通緝中，乙○○說他有兩部借屍還魂的車子，一
      部是ＴＯＹＯＴＡ，一部是三陽喜美，均為自小客車，二車出狀況，警方已在
      追查，他說要把這二部車子借屍還魂的過程說成是我做的，但是並未告訴我現
      在車主是何人，當時我現場回絕他。（檢察官問：為何拒絕他？）因為價錢談
      不攏，我要求五十萬，他只肯給二十萬元。（檢察官問：是否認識甲○○？）
      不認識。：：：」旋即又改稱：「沒有，我記錯了，那次是乙○○要問我如何
      拆卸引擎借屍還魂。（檢察官問：尚有何意見？）我現在想起來了，帶我去乙○○談「借屍還魂」車子乙事的人不是黃舜卿，是一位我只知他姓「黃」綽號
      「小胡」的男子帶我去的，年約三十歲左右，高高壯壯，約一七○出頭，理平
      頭，操閩南口音。（檢察官問：與「小胡」平日聯絡方式？）以行動電話聯絡
      ，他的號碼我忘了，去乙○○家那次是我去臺中市○○○路「小胡」住處直接
      找他，坐「小胡」車子共同前往。：：：」（九○偵字第七七八九卷第八○頁
      以下）云云，雖有對被告乙○○不利之供述，惟在同一次偵訊內，即有兩種完
      全不同版本之供述，先稱於本件為警查獲後被告乙○○央求其出面頂罪，由「
      黃舜卿」陪同，旋即改稱係乙○○要詢問如何拆卸引擎借屍還魂，由「小胡」
      陪同，於本院審理時，經本院詰之此點，庚○○旋再改稱：「（偵訊中所述不
      是這輛車，是ＢＭＷ的車。（審判長問：偵訊筆錄是寫三陽喜美及的豐田的車
      ？）我當時講的是ＢＭＷ。其他的車一臺也沒有五十萬元。：：：他是說要將
      ＢＭＷ的車借屍還魂，後來價錢講不攏，他告訴我他有車籍資料，要我找人弄
      臺贓車來。（審判長問：他為何會找你？）他知道我有門路。（審判長問：他
      當時是告訴你有一臺ＢＭＷ的車？）是，但後來沒有做，是別人做的，我知道
      是林佳煌。」云云，前後共三種版本，其間矛盾、差異甚鉅，原不足遽信，何
      況依其第一種版本之供述，被告乙○○係於本件為警查獲後，始央求庚○○出
      面頂罪，不足認定被告乙○○於仲介上開二臺自用小客車前，即有贓物之認識
      ；第二種版本稱乙○○要詢問如何拆卸引擎借屍還魂，及第三種版本稱乙○○
      有一臺ＢＭＷ之車籍資料，知悉庚○○有門路，要求庚○○找人弄臺贓車，為
      庚○○拒絕，縱認有其中一種版本屬實，亦僅能證明被告乙○○知悉庚○○具
      有變造引擎號碼之技術，或庚○○認識竊車慣竊，然而庚○○本係合法修車廠
      之師傅，不能遽謂庚○○經手之每一臺車輛均係贓車，從而推論被告等人對於
      本案二臺自用小客車均有贓物之認識。最重要者，係證人庚○○於九十年七月
      十八日在臺南看守所接受偵訊時，乃以被告之身份，嗣後庚○○亦因此案經臺
      灣高雄地方法院檢察署檢察官以九十一年度偵字第六六四七號提起公訴，現由
      臺灣高雄地方法院以九十一年度訴字第一五七八號刑事案件審理中，其極有可
      能為逃避己身刑責而為虛偽供述，始會有此等供述出入甚大之情形，不能遽以
      作為對被告不利之認定。
五、綜上所述，被告三人所辯應堪採信。而公訴人所提其餘證據，均僅能證明上開車
    輛經失竊後遭人以「借屍還魂」手法變造引擎號碼，及被告乙○○、甲○○輾轉
    介紹親友買受之事實，尚不足以證明被告等人具有贓物之認識及牙保贓物之故意
    ，本件事證尚屬不足。此外復查無其他積極證據足證被告等有何被訴之牙保贓物
    、行使偽造私文書、使公務員登載不實之故意，揆諸前揭法條及判例意旨，即應
    為有利於被告之認定，依法應為無罪之判決，以免冤抑。
據上論斷，應依刑事訴訟法第三百零一條第一項，判決如主文。
本案經檢察官戊○○到庭執行職務
中      華      民      國    九十二    年     十二     月      四      日
                                臺灣臺中地方法院刑事第六庭
                                  審判長法  官  夏一峰
                                        法  官  簡源希
                                        法  官  林念祖
右正本證明與原本無異。
如不服本判決，應於送達後十日內向本院提出上訴狀（須附繕本），上訴於臺灣高等
法院臺中分院。
                                        書記官
中      華      民      國    九十二    年     十二     月      四      日


司法院資訊處製作；財團法人民間司法改革基金會備份。
